【裁判字號】    94,上訴,3008
【裁判日期】    950111
【裁判案由】    搶奪
【裁判全文】
臺灣高等法院刑事判決                94年度上訴字第3008號
上  訴  人  台灣桃園地方法院檢察署檢察官
被      告  丙○○
選任辯護人  鍾儀婷  律師
上列上訴人因被告搶奪案件，不服臺灣桃園地方法院94年度訴字
第306號，中華民國94年6月28日第一審判決（追加起訴案號：臺
灣桃園地方法院檢察署93年度偵字第5990號），提起上訴，本院
判決如下：
    主  文
上訴駁回。
    理  由
一、公訴人即檢察官追加起訴意旨略以：被告丙○○與胡毓華（
    原審判決：搶奪處有期徒刑壹年柒月，竊盜有期徒刑陸月；
    應執行有期徒刑壹年拾壹月確定）、羅弘昌（原審判決：搶
    奪有期徒刑壹年貳月，竊盜，處有期徒刑伍月；應執行有期
    徒刑壹年伍月確定），分別於如附表所示之時、地，共同搶
    奪被害人甲○○、乙○○、戊○○、丁○○之財物、得手後
    朋分花用。為警於93年4月9日十四時許，在桃園縣桃園市○○街22號（桃新醫院 301號病房）查獲。因認被告丙○○亦
    涉連續犯刑法第325條第1項搶奪罪嫌云云。
二、按犯罪事實應依證據認定之，無證據不得推定其犯罪事實；
    不能證明被告犯罪者，應諭知無罪之判決，刑事訴訟法第15
    4條第2項、第301條第1項分別定有明文。又事實之認定，應
    憑證據，如未能發現相當證據，或證據不足以證明，自不能
    以推測或擬制之方法，為裁判基礎；且認定犯罪事實所憑之
    證據，雖不以直接證據為限，間接證據亦包括在內，然而無
    論直接證據或間接證據，其為訴訟上之證明，須於通常一般
    之人均不致有所懷疑，而得確信其為真實之程度者，始得據
    為有罪之認定，倘其證明尚未達到此一程度，而有合理之懷
    疑存在而無從使事實審法院得有罪之確信時，即應由法院為
    諭知被告無罪之判決，亦經最高法院40年台上字第86號、76
    年度台上字第4986號著有判例意旨可資參照。
三、本件追加起訴意旨認被告丙○○涉有上開搶奪犯行，無非以
    被害人甲○○、乙○○、戊○○、丁○○指訴被搶奪、且有
    贓物領據等，為其論據。
四、訊據認被告丙○○堅決否認有附表所示之犯行，並辯稱：伊
    沒有參與胡毓華等人的犯行，伊係因為羅弘昌腳受傷，羅弘
    昌將車子開回桃園之後，打電話給伊，請伊去幫忙開車子到
    醫院急診。載到醫院之後，因為開車門時，就看到東西從車
    上掉下來。被害人等的證物，伊也不知道這些東西是哪來的
    等語。
五、經查：
（一）就附表編號 1之部分，證人即被告羅弘昌於原審法院審理
      時結證稱：當時是我和被告胡毓華去搶的，被告丙○○並
      未參與等語（見原審卷第二宗第 8頁），核與被害人甲○○於警詢、偵查中指稱：當天是2個人共乘1部機車由後座
      的人搶我的皮夾，被告丙○○是我在警察局才看到，搶我
      皮夾的人身材比較壯碩等語相符（見93年度偵字第5990號
      卷第32頁、第33頁、第 252頁）。另被告胡毓華在原審審
      理時亦坦承：係伊與被告羅弘昌共同行搶甲○○之皮夾等
      語（見原審卷第一宗第78頁）。是依現存卷證資料，尚不
      足證明被告丙○○有附表編號1部分之搶奪之犯行。
（二）就附表編號2至4部分，被害人乙○○、戊○○、丁○○均
      不能指認係被告丙○○搶奪其等財物。被害人乙○○於
      警詢中指稱：查獲懸掛KA-8 755號車牌號碼之藍色三陽汽
      車確實是我太太陳碧珠所有，由我在使用之車牌號碼LS-1
      799號自小客車，該車是在93年 4月7日23時30分許在桃園
      縣中壢市○○○街 242號前所失竊，但不能確認被告胡毓
      華、羅弘昌就是偷走車子的人等語（見93年度偵字第5990
      卷第49頁背面至第50頁）；被害人戊○○於警詢中指稱
      ：在查獲嫌犯之包包中所查獲的證件、信用卡、書籍確實
      是我的，我是在93年4月8日14時許在桃園縣中壢市○○路
      與明德路口被一輛車牌號碼末四位為4891號之福特自小客
      車搶走皮包，當時車上有 3個人，但不能確定是被告胡毓
      華、羅弘昌搶走我的皮包等語（同上偵查卷第37頁至第38
      頁背面）；被害人丁○○於警詢中指稱：我是在93年 4
      月8日18時在桃園縣楊梅鎮○○路120號被搶，因為我只看
      到該男子的背影，所以無法確認是否為被告羅弘昌或丙○○搶我的皮包，那男子搶了我的皮包後跑進一輛車號KA-8
      755 號自小客車內等語（同上偵查卷第42頁背面至第43頁
      背面）；證人丁○○於本院審理中證稱：「我當天因為右
      手開刀，所以用走路方式要回家。我當時係用左手拿著我
      的包包，結果就有人開車利用紅燈結束要起步的機會從我
      後方下車，動手搶我的包包，並將我包包的帶子拉斷，我
      當時還有請人幫我去追歹徒，但是沒有追到，可是我有記
      下車號，報警。後來過幾天之後，警察就找到歹徒，並在
      歹徒車內找到我被搶的東西，當時他的車子內還有很多人
      的東西及證件。」、「我有將車號記下，KA- 8755。」、
      「的人。因為我被搶的時候是看到搶我包包之人的背面，
      所以我並沒有把握在警察局的人是否就是搶我包包的人。
      我是在警察局通知我才知道我的證件都是在歹徒車上的前
      座抽屜內找到。」。而查獲時係被告羅弘昌在使用LS-179
      9 號自小客車，被告丙○○僅係臨時受託前往開車，被害
      人戊○○、黃秀榮等人之遭搶財物，係自該汽車前座置物
      箱內起出，並非於被告丙○○包包內查獲，業據證人丁○○於本院審理時證述明確。查獲之事實，僅足認定被告丙○○曾開過之汽車內有被害人所失之贓物，但不能由此推
      定該等財物係被告丙○○所搶奪。至證人戊○○部分，該
      證人以傳真資料表示，她的意見在警詢時就都已經說過，
      並沒有其他證述。而且證人戊○○對於本院傳訊，業已表
      明不願意出庭作證，本院就現有證據資料行審酌後，亦認
      沒有再傳訊必要。此外，亦查無其他積極證據足證被告丙○○涉有此部分搶奪犯行。
（三）綜上，公訴人所提出之證據，並不能證明被告丙○○犯有
      追加起訴書所載之搶奪犯行。
五、原判決以不能證明被告丙○○犯罪，而為無罪之諭知，並無
    不合。檢察官上訴意旨仍執前詞指摘原判決關於被告丙○○
    部分判決無罪為不當，為無理由，應予駁回。
據上論斷，應依刑事訴訟法第368條，判決如主文。
本案經檢察官林秀濤到庭執行職務。
中    華    民    國    95    年    1     月    11    日
                  刑事第九庭    審判長法  官  陳  祐  治
                                      法  官  蔡  聰  明
                                      法  官  王  炳  梁
以上正本證明與原本無異。
檢察官如不服本判決，應於收受送達後十日內向本院提出上訴書
狀，其未敘述上訴之理由者並得於提起上訴後十日內向本院補提
理由書（均須按他造當事人之人數附繕本）。
被告不得上訴。
                                      書記官  潘  大  鵬
中    華    民    國    95    年    1     月    12    日
附表：
┌──┬────┬──────┬───┬────────┐
│編號│犯罪時間│犯罪地點    │被害人│犯罪手法        │                    │證據          │扣押物  │所犯法條│       備註         │
├──┼────┼──────┼───┼────────┤
│ 1  │93年4月6│桃園縣中壢市│甲○○│胡毓華騎乘機    │                    │被告2 人自白、│無      │刑法325 │被告胡毓華所戴安全帽│
│    │日 20 時│南園二路與西│      │車搭載羅弘昌    │                    │被害人指認馮嫌│        │條第1 項│係家人所有；被告羅弘│
│    │5 分許  │園路口      │      │，2 人頭戴安    │                    │筆錄、贓物領據│        │        │昌所戴安全帽業已丟棄│
│    │        │            │      │全帽，由羅弘    │                    │、領回贓物相片│        │        │。                  │
│    │        │            │      │昌下手行搶張    │                    │4張 。        │        │        │                    │
│    │        │            │      │美華所有珍珠    │                    │              │        │        │                    │
│    │        │            │      │魚皮折疊皮夾    │                    │              │        │        │                    │
│    │        │            │      │1 只，內有現    │                      │              │        │        │                    │
│    │        │            │      │金5 千餘元、    │                      │              │        │        │                    │
│    │        │            │      │身分證、汽車    │                      │              │        │        │                    │
│    │        │            │      │駕照、機車行    │                      │              │        │        │                    │
│    │        │            │      │照、健保IC卡    │                      │              │        │        │                    │
│    │        │            │      │、安泰銀行金    │                      │              │        │        │                    │
│    │        │            │      │融卡1 張、新    │                      │              │        │        │                    │
│    │        │            │      │竹商銀金融卡    │                      │              │        │        │                    │
│    │        │            │      │1 張、安泰銀    │                      │              │        │        │                    │
│    │        │            │      │行信用卡1 張    │                      │              │        │        │                    │
│    │        │            │      │、中國信託信    │                      │              │        │        │                    │
│    │        │            │      │用卡1 張。      │                      │              │        │        │                    │
├──┼────┼──────┼───┼────────┤
│ 2  │93年4月7│桃園縣中壢市│乙○○│胡毓華、羅弘昌  │                      │被告3 人皆否認│無      │刑法325 │                    │
│    │日23時30│福州1 街242 │      │利用被害人下車進│                      │；被害人筆錄及│        │條第1 項│                    │
│    │分許    │號前        │      │入便利商店購物  │                      │贓物領據      │        │        │                    │
│    │        │            │      │，車輛未熄火之  │                      │              │        │        │                    │
│    │        │            │      │際乘機強行開走  │                      │              │        │        │                    │
│    │        │            │      │被害人之LS-179  │                      │              │        │        │                    │
│    │        │            │      │9 自小客車。    │                      │              │        │        │                    │
│    │        │            │      │                │                      │              │        │        │                    │
├──┼────┼──────┼───┼────────┤
│ 3  │93年4月8│桃園縣中壢市│戊○○│胡毓華、羅弘昌  │                      │被告羅弘昌於警│無      │刑法325 │                    │
│    │日14時許│中新路與明德│      │共乘1 部自小客  │                      │詢自白、被害人│        │條第1 項│                    │
│    │        │路口        │      │車乘被害人不注  │                      │筆錄、贓物領據│        │        │                    │
│    │        │            │      │意之際搶奪其皮  │                      │、領回贓物相片│        │        │                    │
│    │        │            │      │包1 個，內有現  │                      │2張 。        │        │        │                    │
│    │        │            │      │金新台幣三千餘  │                      │              │        │        │                    │
│    │        │            │      │元、身分證、健  │                      │              │        │        │                    │
│    │        │            │      │保IC卡、中國信  │                      │              │        │        │                    │
│    │        │            │      │託信用卡1 張、  │                      │              │        │        │                    │
│    │        │            │      │國泰世華銀行信  │                      │              │        │        │                    │
│    │        │            │      │用卡1 張、大眾  │                      │              │        │        │                    │
│    │        │            │      │銀行信用卡1 張  │                      │              │        │        │                    │
│    │        │            │      │、遠東銀行信用  │                      │              │        │        │                    │
│    │        │            │      │卡1 張、玉山銀  │                      │              │        │        │                    │
│    │        │            │      │行信用卡1張、   │                      │              │        │        │                    │
│    │        │            │      │書籍1批。       │                      │              │        │        │                    │
├──┼────┼──────┼───┼────────┤
│ 4  │93年4月8│桃園縣楊梅鎮│丁○○│胡毓華、羅弘昌  │                      │被告3 人皆否認│無      │刑法325 │                    │
│    │日18時許│新成路120 號│      │共乘懸掛KA-8755 │                      │；被害人筆錄、│        │條第1 項│                    │
│    │        │            │      │失竊車牌之自小  │                      │贓物領據及指認│        │        │                    │
│    │        │            │      │客車，乘被害人  │                      │作案小客車相片│        │        │                    │
│    │        │            │      │不注意之際搶奪  │                      │。            │        │        │                    │
│    │        │            │      │其皮包1 個，內  │                      │              │        │        │                    │
│    │        │            │      │有現金新台幣4   │                      │              │        │        │                    │
│    │        │            │      │千餘元、身分證  │                      │              │        │        │                    │
│    │        │            │      │1 張、汽車駕照  │                      │              │        │        │                    │
│    │        │            │      │1 張、健保IC卡  │                      │              │        │        │                    │
│    │        │            │      │、上海商業銀行  │                      │              │        │        │                    │
│    │        │            │      │存款簿1 本、上  │                      │              │        │        │                    │
│    │        │            │      │海商業銀行金融  │                      │              │        │        │                    │
│    │        │            │      │卡1張、郵局金   │                      │              │        │        │                    │
│    │        │            │      │融卡1 張；傅榮  │                      │              │        │        │                    │
│    │        │            │      │銘所有新竹商業  │                      │              │        │        │                    │
│    │        │            │      │銀行存款簿1 本  │                      │              │        │        │                    │
│    │        │            │      │及台灣中小企業  │                      │              │        │        │                    │
│    │        │            │      │銀行存款簿1本   │                      │              │        │        │                    │
│    │        │            │      │。              │                      │              │        │        │                    │
│    │        │            │      │                │                      │              │        │        │                    │
└──┴────┴──────┴───┴────────┘


司法院資訊處製作；財團法人民間司法改革基金會備份。
